【裁判字號】    95,上易,1303
【裁判日期】    951214
【裁判案由】    詐欺
【裁判全文】
臺灣高等法院臺中分院刑事判決        95年度上易字第1303號
上  訴  人  臺灣苗栗地方法院檢察署檢察官
被      告  丑○○
選任辯護人  羅秉成  律師
上列上訴人因被告常業詐欺案件，不服臺灣苗栗地方法院94年度
訴字第120號中華民國95年8月10日第一審判決（起訴案號：臺灣
苗栗地方法院檢察署93年度偵字第311號） ，提起上訴，本院判
決如下：
    主  文
上訴駁回。
    理  由
一、公訴意旨：
  (一)起訴事實：
    被告丑○○於民國91年1月間，以每甲地約新臺幣（下同）2
    00萬元之價格 （1甲地換算等於2934坪，以上開之購地價格
    折算後每坪約682元），向廖肇榮購得苗栗縣南庄鄉○○段9
    7至97之23等地號10餘筆土地 （均屬山坡地保育區、農牧用
    地），共花費 2千多萬元，詎料其竟意圖不法之所有，明知
    按農業用地興建農舍辦法第3條第1項第2 款規定：「申請人
    之戶籍所在地及其農業用地，須在同一直轄市、縣（市）內
    ，且其土地取得及戶籍登記均應滿2年者。」，及同條項第3
    款規定：「申請興建農舍之該宗農業用地面積不得小於0.25
    公頃。」農業發展條例第16條規定：「每宗耕地分割後每人
    所有面積未達0.25公頃者，不得分割。」竟先將上開地號之
    土地，均分割成每筆恰恰稍多於0.25公頃，並開發整地、闢
    道路，且以南庄田美、甜美之廣告，對外招攬買受人，再對
    前來應買，且皆未設籍於苗栗縣（除午○○外）之辛○○、
    甲○○、乙○○、壬○○、己○、午○○、丙○○○、丁○○、辰○○、庚○○、癸○○、巳○○、寅○○、卯○○等
    人詐稱：前揭土地須購買百坪以上即可蓋小木屋等不實之事
    項，並隱瞞農業用地興建農舍辦法第3條第1項第2、3款之規
    定，使上述甲○○等人，均因陷於錯誤，而以每坪高達5,50
    0元至6,000元之不等價格，分別向被告購買上開四灣段97之
    7、97之11、97之18、97之19 等筆地號土地，並支付價款予
    被告或其旗下不知情之銷售人員張琬晴，被告除將97之11地
    號土地，係賣給己○單獨所有外，餘均將每筆土地出賣給多
    於 1人之買地者，使之呈現共有狀態，致甲○○等人所購置
    土地無法取得建造執照，而被告因出售上開土地，牟取暴利
    達約1,745萬餘元，並足恃以維生。
  (二)起訴法條：
    修正前刑法第340條之常業詐欺罪。
二、檢察官起訴所憑之依據：
  (一)證人廖肇榮、甲○○、婁麗華、沈瓊林、壬○○、己○、午
    ○○、丁○○、辰○○、庚○○、林芳如、癸○○、巳○○
    、寅○○、胡炯權於偵查中之證詞。
  (二)苗栗縣南庄鄉○○段第97、97之1、97之2、97之3、97之4、
    97之5、97之6、97之7、97之8、97之9、97之10、97之11、9
    7之12、97之13、97之14、97之15、97之16、97之17、97之1
    8、97之19、97之20、97之21、97之22、97之23、97之24 等
    地號土地之土地登記謄本；廖肇榮出具予被告、陳雪蘭之買
    賣授權書；庚○○提出之土地增值稅不課徵證明書、土地買
    賣所有權移轉契約書、徐定禎代書事務所規費明細單、土地
    所有權狀、約定書、苗栗縣頭份地政事務所土地複丈成果圖
    、暫收據、會議紀錄。
  (三)臺灣苗栗地方法院檢察署92年4月8日及同年11月14日勘驗筆
    錄 2份、現場會勘相片多張及苗栗縣政府舉發照片多張，以
    及南庄田美、甜美之廣告宣傳單6份。
  (四)苗栗縣政府違反水土保持案件處分書，苗栗縣政府90年12月
    11日90府農保字第0920012647號函、 91年5月14日91府農保
    字第9100045488號函，違規案件限期改正屆期檢查報告表。
  (五)苗栗縣政府建設局建管字第0925407426號、第0925407427號
    、第0925407429號、第0925407430號函影本及農業用地興建
    農舍辦法。
三、被告之辯解：
    被告堅決否認有詐欺之犯行，辯稱：系爭土地係與邱碩揚（
    原名邱仁滄）、馬道慶等人合夥向廖肇榮購買，再以被告之
    配偶陳雪蘭名義與戊○○訂立不動產委託銷售契約書，將系
    爭土地全權委託戊○○（別名張琬晴）代銷，被告並未與辛○○等人接洽買賣事宜，舉凡廣告、簽約、交款等買賣及銷
    售廣告事項均由戊○○及其所雇銷售人員負責，被告不曾對
    任一承購戶聲稱購買百坪以上即可蓋小木屋，且被告係以土
    木包工為業，不諳法令規定，亦無所謂隱瞞農業用地興建農
    舍辦法相關規定之事實，又被告係委託戊○○全權代銷，既
    未限制其銷售方法，且亦未指示戊○○或其銷售人員如何向
    承購戶說明，更無擔保所購土地一定可以申請建照之事等語
    。
四、本院之判斷：
  (一)證據能力之認定：
    1.辯護人主張證人婁麗華、壬○○、寅○○於偵查中之證詞
      （91年度他字第678號卷第74頁、第73頁、第109頁），未
      給予被告對質詰問之機會，無證據能力。
    2.被告以外之人於偵查中向檢察官所為之陳述，除顯有不可
      信之情況者外，得為證據，固為刑事訴訟法第159條之1第
      2項所明定。惟按被告之反對詰問權，又屬憲法第8條第 1
      項規定「非由法院依法定程序不得審問處罰」之正當法律
      程序所保障之基本人權及第16條所保障之基本訴訟權，不
      容任意剝奪。故上開所稱得為證據之被告以外之人於審判
      外向法官所為之陳述及於偵查中向檢察官所為之陳述，實
      質上應解釋為係指已經被告或其辯護人行使反對詰問權者
      而言，如法官於審判外或檢察官於偵查中訊問被告以外之
      人之程序，未予被告或其辯護人行使反對詰問權之機會，
      除非該陳述人因死亡、或身心障礙致記憶喪失或無法陳述
      、或滯留國外或所在不明而無法傳喚或傳喚不到、或到庭
      後無正當理由拒絕陳述外，均應傳喚該陳述人到庭使被告
      或其辯護人有行使反對詰問權之機會，否則該審判外向法
      官所為陳述及偵查中向檢察官所為陳述，均不容許作為證
      據，以保障被告之反對詰問權，並符憲法第8條第1項及第
      16條之規定意旨（最高法院94年台上字第3728號判決意旨
      參照）。
    3.本案證人壬○○、寅○○於偵查中作證時，固未經被告或
      其辯護人在場行使反對詰問權，惟該2人已於95年7月18日
      原審審理時經傳喚到庭，賦予被告及辯護人反對詰問之機
      會，揆諸上開說明，該 2人於偵查中向檢察官所為之陳述
      ，既無其他顯不可信之情況，自得為證據。至於證人婁麗
      華未經被告或辯護人行使反對詰問權之於偵查中證述，因
      其於原審審理中經 2度傳喚均未到庭，原審檢察官並已捨
      棄傳訊，為保障被告之反對詰問權，應認無證據能力。
  (二)法律依據：
    1.刑事訴訟法第301條第1項：不能證明被告犯罪或其行為不
      罰者，應諭知無罪之判決。
    2.最高法院 30年上字第816號判例：認定不利於被告之事實
      ，須依積極證據，苟積極證據不足為不利於被告事實之認
      定時，即應為有利於被告之認定，更不必有何有利之證據
      。
    3.最高法院76年台上字第4986號判例：認定犯罪事實所憑之
      證據，雖不以直接證據為限，間接證據亦包括在內；然而
      無論直接或間接證據，其為訴訟上之證明，須於通常一般
      之人均不致有所懷疑，而得確信其為真實之程度者，始得
      據為有罪之認定，倘其證明尚未達到此一程度，而有合理
      之懷疑存在時，事實審法院復已就其心證上理由予以闡述
      ，敘明其如何無從為有罪之確信，因而為無罪之判決，尚
      不得任意指為違法。
    4.最高法院46年台上字第260號判例：刑法第339條第1 項詐
      欺罪之成立，以意圖自己或第三人不法所有，以詐術使人
      將本人或第三人之物交付為要件。所謂以詐術使人交付，
      必須被詐欺人因其詐術而陷於錯誤，若其所用方法，不能
      認為詐術，亦不致使人陷於錯誤，即不構成該罪。
  (三)無罪之理由：
    1.被告於90年2月27日，以每甲地220萬元之價格，向廖肇榮
      購得包括分割前之苗栗縣南庄鄉○○段97地號土地在內之
      18筆土地（仍登記在廖肇榮名下），再於同年10月至12月
      間，將上開97地號土地分割為97、97之1至25 地號等多筆
      面積均略大於0.25公頃之土地，並進行整地與開路工程，
      嗣於91年間將其中 97之7、97之11、97之18及97之19地號
      土地出售並移轉登記於公訴意旨所述之甲○○等人，各承
      購戶中，除己○另取得97之11地號土地全部外，餘僅分別
      取得 97之7、97之18或97之19地號土地之持分，而與他人
      共有前開土地等事實，業據被告坦白承認，核與證人廖肇
      榮於偵查中、證人甲○○等人於偵、審中證述之情節相符
      ，並有被告提出之不動產買賣契約書（原審卷第59至72頁
      ）、地籍圖謄本（原審卷第73至75頁）、證人庚○○提出
      之授權書及土地買賣所有權移轉契約書（91年度他字第67
      8號卷【下稱他字卷】第96、97頁） 、苗栗縣頭份地政事
      務所92年8月27日及93年2月18日函所附上開地號土地登記
      謄本（他字卷第57至66頁、93年度偵字第311號卷 【下稱
      偵字卷】第10至29頁）在卷為憑，堪以認定。
    2.甲○○、乙○○、壬○○、己○、午○○、丙○○○、辰
      ○○、庚○○、林炤吟、癸○○、丁○○、巳○○、卯○○及寅○○等人，於91年間，因在報紙上或往南庄鄉○○○○路旁看見宣稱「買地100坪送渡假屋」 之廣告，或應
      朋友之邀，而前往銷售上開四灣段97之7、97之11、97之1
      8及97之19地號土地之苗栗縣南庄鄉田美村13鄰 「田美‧
      甜美鄉村農莊（田美）」現場，依據前揭廣告內容、銷
      售現場已存樣品屋或銷售人員說明所傳遞之訊息，誤認購
      買現場以尼龍繩劃分完成區塊範圍內之土地，即可在其上
      興建小木屋，沒有任何問題，進而分別以持分方式購買上
      開土地（各人購得面積依權利範圍換算約100坪至888坪不
      等，除己○外，餘皆未達0.25公頃），且均已依約給付60
      萬元至 400餘萬元不等之買賣價款，嗣因不符農業用地興
      建農舍辦法第3條第1項第2款有關申請人設籍滿2年或第 3
      款有關土地面積不得小於0.25公頃之規定，各承購戶皆無
      法單獨申請取得小木屋之建造執照等情，則分據證人林芳
      如（林炤吟之妹）、丁○○、胡炯權（苗栗縣政府建管課
      技佐）於偵查中及證人甲○○、乙○○、壬○○、己○、
      午○○、辰○○、庚○○、癸○○、巳○○、寅○○於偵
      查暨原審審理中結證明確，復有「錦繡南庄」、「田美、
      甜美鄉村農莊（田美）」等廣告宣傳單（他字卷第81至
      86頁、第92至93頁背面）、證人庚○○提出之被告銀行帳
      戶資料及土地所有權狀 （他字卷第98、100頁）、證人寅
      ○○提出之預約單 （他字卷第113頁）暨苗栗縣頭份地政
      事務所上開地號土地登記謄本附卷可資佐證，亦足認屬實
      。
    3.依上所述，雖堪予認定公訴意旨指稱：甲○○等人（除辛○○外）因陷於錯誤，分別向被告購買上開地號土地，並
      支付價款予被告或銷售人員乙節。惟被告是否確有公訴意
      旨所稱常業詐欺取財犯行，首應審究其有無對甲○○等人
      施用詐術之行為，倘被告未曾直接、間接或與他人共同施
      詐，雖甲○○等人確已陷於錯誤並交付財物，被告所應負
      擔者至多為民事責任，不能逕以詐欺刑責相繩。經查，證
      人壬○○於原審證稱：從接洽到簽約、買賣、交付尾款，
      都是和業務人員接洽，沒有與被告直接接觸過，被告並未
      向伊說明簽約過程、產權狀態。購買土地時，銷售人員沒
      有以贈送小木屋做為買地的條件，銷售人員或被告沒有向
      伊保證會幫伊取得建照等語（見原審卷第127至133頁）；
      證人寅○○於原審證稱：洽談契約、訂約交款等均是與業
      務人員鄒阜惠接洽，偵查中所稱「他說可以蓋…可以申請
      建照」的「他」是指鄒阜惠等語（見原審卷第134至140頁
      ）；證人甲○○於原審證稱：除交錢以外，沒有與被告有
      任何接觸，簽約前被告未親自說明土地狀況，亦未保證所
      購土地一定可以申請建照，戊○○與伊談及小木屋事情時
      ，被告並不在場等語（見原審卷第167至172頁）；證人乙○○（註：以壬○○、楊舒婷名義購買土地）於原審證稱
      ：賣方與伊接洽的是戊○○及另 1位女性銷售員，從看地
      到付款都未與被告本人接觸，被告在簽約前也未保證一定
      可以蓋小木屋，簽約係與戊○○及另外 1位小姐簽的等語
      （見原審卷第173至177頁）；證人己○於原審證稱：買賣
      條件是與戊○○議定的，買賣契約也是與戊○○簽的，被
      告沒有保證土地一定可以蓋房子，伊先買 380坪時並沒有
      跟被告聊到蓋房子的事，後來又買 500坪時，有跟被告講
      到蓋房子的事，被告才說可以蓋等語（見原審卷第178至1
      85頁）；證人辰○○於原審證稱：賣方是鄒阜惠接待伊，
      買賣契約也是與鄒阜惠訂立，從簽約到付款過程，並無與
      被告接觸，被告本人不曾保證伊所購土地一定可以取得建
      照，被告應該沒有騙我等語（見原審卷第186至190頁）；
      證人庚○○於原審證稱：賣方是 1位柯先生接待，從簽約
      到交款過程柯先生說可以蓋房子，不記得被告有無提到買
      地可以蓋小木屋等語（見原審卷第191至196頁）；證人癸○○於原審證稱：賣方是鄒阜惠小姐接待，從簽約到付款
      均未與被告接觸過，從頭到尾和伊接觸的人都是戊○○等
      語（見原審卷第196至201頁）；證人巳○○於原審證稱：
      簽約前不曾與被告接觸，係另 1名先生接待伊，被告本人
      沒有保證所購土地一定可以蓋小木屋等語（見原審卷第20
      2至206頁）；證人午○○於原審證稱：是 1位張小姐與柯
      先生接待伊，沒有與被告交談過，被告也沒有保證所購土
      地一定可以申請建照等語（見原審卷第206至211頁）；另
      證人丁○○於偵查中證稱：接洽是代銷公司的人，不是很
      清楚被告有無表達可以蓋小木屋的訊息等語；證人林芳如
      於偵查中證稱：伊向鄒阜惠、張琬晴小姐接洽，簽約沒和
      被告接洽過等語，依前揭證人之證詞，足證上開承購戶於
      簽約、交付款項之前，與被告均無任何直接接觸，被告顯
      然未曾於議約洽談過程中親自對承購戶提供購買土地 100
      坪即可蓋小木屋之不實資訊，或於承購戶向其詢問興建農
      舍事宜時，故意隱瞞農業用地興建農舍辦法相關限制規定
      ，自無直接對甲○○等人施用詐術之行為可言。
    4.次就被告有無利用不知情之人，間接施用詐術之行為而論
      ，查，本件被告係於90年9月8日以其妻陳雪蘭之名義，將
      苗栗縣南庄鄉○○段 99之1地號土地，規劃為單位面積均
      大於0.25公頃，自760坪至1165坪不等之土地共23單位，1
      次委託戊○○（別名張琬晴）仲介銷售，並約定受託人受
      託仲介銷售所做市場調查、廣告企劃、買賣交涉、諮商服
      務、人員薪津、仲介費等活動與雜項支出，均由受託人負
      責，受託人所做之土地相關行銷媒體及業務人員之行銷說
      明，負有誠實告知買方之義務，如有隱瞞不實，由受託人
      自負一切法律責任等委託條件，此有被告提出之不動產委
      託銷售契約書在卷可稽（見原審卷第29至37頁、第109至1
      15頁），且經證人即該不動產委託銷售契約書之見證人，
      亦與被告隱名合夥共同投資上開土地之邱碩揚（原名邱仁
      滄）於原審到庭結證無訛，證人邱碩揚並證稱：本案係全
      權委託給戊○○處理，好像是戊○○直接與買方訂約，對
      承購戶說明土地狀況也由戊○○負責等語（見原審卷第10
      1頁） ，證人邱碩揚之證詞核與甲○○等承購戶所稱均係
      與戊○○或其他銷售人員洽談並完成簽約手續之過程相符
      （雖證人丁○○、癸○○曾於偵查中證稱簽約對象係被告
      云云，然證人癸○○於審判中已就此明確解釋：實際簽約
      人是鄒阜惠，被告只是落款等語 【見原審卷第200頁】，
      證人丁○○則經傳喚未到庭， 2人前開偵訊中所言，自不
      足以影響其他承購戶證述情節之可信度），由此足認被告
      確係全權委託戊○○銷售上開土地，不但授予代為簽約之
      權利，同時賦予對買方誠實說明之義務。而參酌證人寅○○曾證稱銷售人員告知土地買 2年後方可申請建照等語，
      證人乙○○、庚○○於偵查中證稱：簽約後銷售人員有告
      知土地買2年後才可以申請小木屋的建造執照等語 （見偵
      字卷第65頁），證人己○於偵查中證稱：銷售人員有告知
      取得土地2年後設籍在苗栗縣滿2年後才可以申請小木屋的
      建造執照等語（見偵字卷第64頁），證人己○證稱其欲退
      訂原先所購之380坪土地時，戊○○表示加購旁邊500坪土
      地就可以申請建照等語，及證人邱碩陽證稱銷售人員有跟
      伊說興建農舍規定的訊息等情，戊○○等現場銷售人員對
      興建農舍之法令限制，自難謂為不知。綜觀上情，被告既
      全權委託戊○○銷售土地，未要求戊○○對承購戶虛偽告
      知或隱瞞土地興建農舍之條件，或對其銷售之手法為任何
      具體之指示，戊○○及其旗下銷售人員更非不諳此方面法
      令規定之人，自難認定被告有利用不知情之他人，間接對
      甲○○等人施詐之行為。
    5.檢察官於本案原審論告時另以：被告將本案土地分割成每
      筆面積略大於0.25公頃，係欲迎合他人興建小木屋之目的
      ，而現場土地已被劃分成特定區塊銷售，每塊均小於0.25
      公頃，被告經常到現場與購買人交談，且沿路均可見聲稱
      買地 100坪送渡假屋之廣告，被告並每日收受顯然低於依
      原訂銷售單位出售應收取定金數額之訂金，應係明知戊○○等銷售人員從事違反契約目的之行為，並加以容任、放
      縱，認定被告與戊○○等人具有詐欺之犯意聯絡等語。惟
      查，有關本案土地銷售之廣告企劃事宜，依據被告與戊○○所訂立不動產委託銷售契約書第6 條之約定，支出均由
      戊○○負責，預定支出以實售底價之百分之5 計，戊○○
      只須提出廣告預算表及週媒體執行表，供做執行之監督依
      據，確認有無未達預算而得由酬佣扣抵之情形，且戊○○
      負有誠實告知買方之義務，證人邱碩陽亦稱：廣告文案訴
      求內容事先雙方沒有洽談過，沒有請他們表達購買土地可
      以興建農舍、小木屋之訊息，戊○○也不需要就廣告預算
      有無完成向伊報告或提供相關證明等語 （見原審卷第106
      、107頁），故被告是否清楚有關「買地100坪送渡假屋」
      之廣告訴求，尚非無疑；再者，該等廣告除前述訴求外，
      另又註明「800坪養生單位，買地築屋新風尚」 等文字，
      此與被告委託銷售時所規劃之單位面積相當，立於被告之
      角度，觀上開廣告內容，自可能認為兩者係並行之銷售方
      案，購買800坪始可建築小木屋，自難憑此即認被告 「容
      認」戊○○詐欺。而被告至現場視察、與承購戶交談、收
      取低於預期數額訂金等客觀情狀，固有可能使被告發現戊○○以不符契約內容之方式銷售土地一事，由證人癸○○
      所稱其事後與被告接觸時，被告說到發現鄒阜惠等人劃分
      坪數在賣等語 （原審卷第201頁），亦可獲印證，然按相
      關證人之證詞，可知被告與承購戶接觸之時間皆在完成簽
      約、付款及交權狀等手續以後，訂金則係簽約後始收取，
      因而縱使戊○○等人有對買方詐欺，亦難遽論被告於事前
      即已知悉且容認其等為之。若認戊○○等人欺騙數名承購
      戶後，被告始知情並參與，則係自何時開始與戊○○等人
      發生犯意之聯絡？詐欺之對象又係哪些承購戶？此均未見
      檢察官具體認定或舉證證明。況證人癸○○於原審證稱：
      被告發現鄒阜惠等人好像有劃分坪數在賣，被告有對他們
      說不要這樣，好像有在騙人家的感覺等語（見原審卷第20
      1頁） ，顯見其已明白表示不願戊○○等人劃分坪數銷售
      之意思，並非抱持放任之態度。衡酌被告為本案投入資金
      、時間進行整地、築路、委託銷售，明文約定受託人誠實
      告知、否則自負法律責任之義務，並已經售出多件，實不
      能苛求其於發現戊○○代銷情況有異時，即斷然終止契約
      ，且依卷內資料並無其他積極證據足以證明被告與戊○○
      等銷售人員間有犯意聯絡，是亦不能論斷被告有與他人共
      同施詐之行為。
    6.依被告（以陳雪蘭之名義訂約）與戊○○訂立之不動產委
      託銷售契約書附件二之「田美、香甜價格表」及附件四之
      地籍圖（見原審卷第29至37頁），被告委託戊○○銷售23
      個單位之土地，每個單位土地之面積略有不同，惟每個單
      位土地之面積均在0.25公頃以上，且就每個單位之土地均
      個別訂立「底價」及「Ａ價」，是被告辯稱於委託戊○○
      銷售土地時即作好銷售規劃等語，尚堪採信，足認被告委
      託戊○○銷售之農地，每筆均超過0.25公頃以上。至於戊○○嗣後將原規劃之23個單位之土地細分出賣，檢察官並
      未舉證證明被告有與戊○○具有共同之犯意聯絡，自難以
      擬制或推論之方法認定被告知情。又依被告與戊○○訂立
      之不動產委託銷售契約書第6條第4款約定：「受託人（即
      戊○○）於完成銷售所收取之訂金及簽約金，應於當日點
      交委託方（即被告）。」被告雖收取戊○○交付之簽約金
      或土地價款，惟檢察官並未舉證證明戊○○須將與承購戶
      簽訂之買賣契約交予被告查閱或收執，自難以推測之方法
      認定被告知悉戊○○是否對承購戶施以詐術，被告於收受
      訂金後，繼續接受各承購戶後續繳納之買賣價金，尚難認
      定被告有利用他人之錯誤而使其交付財物。
    7.證人己○於偵查中證稱：土地上之小木屋是連土地一起買
      的，買的時候沒有建照等語（見他字卷第72頁），證人己○於偵查中另證稱：購買土地時就有一間小木屋，購買之
      後我又另外蓋一間三坪的小木屋等語（見偵字卷第63頁）
      ，證人己○於原審證稱：買土地當時有小木屋，就是預售
      屋的辦公室，當時辦公室沒有建照、權狀，至94年12月建
      照才准許等語（見原審卷第180、184頁）；證人甲○○於
      偵查及原審審理中證稱：買土地之後，已自行搭蓋小木屋
      ，目前為止沒有取得建照等語（見他字卷第73頁、原審卷
      第168頁） ；證人寅○○於偵查中證稱：我與卯○○一起
      出錢買土地，用卯○○之名義購買，於92年初自行蓋小木
      屋等語（見他字卷第109、110頁），證人寅○○於原審審
      理中證稱：小木屋是自己花錢蓋的，買賣時，並無約定賣
      方要送我小木屋，蓋小木屋時，沒想到要申請建照等語（
      見原審卷第138頁）；證人丁○○ （丙○○○之女）於偵
      查中證稱：丙○○○購買土地，後來自行蓋小木屋等語（
      見他字卷第117頁） ；證人癸○○於偵查中證稱：購買土
      地後，自行蓋小木屋等語 （見他字卷第122頁）；證人胡
      炯權（苗栗縣政府建設局建管課技佐）於偵查中證稱：土
      地上之 7棟小木屋，都沒有在建造前取得建造執照，都是
      違章建築，後來有製作違章建築補辦手續通知單給違建人
      ，請他們在收到該通知單一個月內補齊申請文件，後來這
      7棟違建的人都沒有在一個月內補申請建造執照等語 （見
      偵字卷第54頁），依前揭證人之證詞，足認前揭承購戶於
      購買土地後，事先並未申請建造執照即自行動工興建小木
      屋，是前揭承購戶是否因陷於錯誤而購買土地，亦有疑問
      。
    8.被告於92年10月27日偵查中稱：「我只是賣土地的部分，
      小木屋是售屋公司的張小姐（音譯：張婉晴）賣的。」等
      語（見他字卷第75頁），被告於 93年7月22日偵查中復供
      稱：「（問：何人銷售？）戊○○，約五十餘歲，住苗栗
      縣南庄鄉田美村2鄰68號，身分證Ｚ000000000號。」 等語
      （見偵字卷第43頁），而檢察官之偵查卷內亦有一件書面
      資料，記載仲介人為戊○○ （見偵字卷第7頁），足認被
      告於偵查中己供稱係委託戊○○代為銷售，原審起訴檢察
      官於偵查中並未傳喚戊○○到庭查明被告委託戊○○銷售
      ，被告有無對戊○○作如何之指示，檢察官起訴已未盡其
      舉證責任。況原審法院於 95年6月13日傳喚證人戊○○，
      證人戊○○因遷移不明，而未到庭應訊，此有原審法院之
      送達證書一件附卷可稽（見原審卷第92頁），足認證人戊○○於原審審理中因所在不明而傳喚不到，嗣經原審辯護
      人捨棄傳喚證人戊○○，檢察官上訴意旨指摘原審未依職
      權傳喚戊○○，自與卷內資料不符。又本院審理中經傳喚
      證人戊○○，證人戊○○亦因遷移不明，而未到庭應訊，
      此有本院之送達證書一件附卷可稽（見本院卷第40頁），
      是證人戊○○於本院審理中亦因所在不明而傳喚不到，依
      現存卷內證據資料，並無證據足證被告有指示戊○○如何
      銷售之細節，原審據此認定被告與戊○○等銷售人員間並
      無犯意之聯絡，難認有何違誤。
    9.戊○○所樹立之廣告看板或散發之廣告傳單縱使有記載：
      「總價98萬元，買地100坪」、「買地100坪送渡假屋」等
      字樣，惟依該廣告內容，僅是敘述買地 100坪需98萬元，
      並送購買者渡假屋，並未在廣告上向承購戶提及購買 100
      坪之土地即可興建合法之渡假屋，且戊○○與承購戶間訂
      立之買賣契約書並未記載：「購買之土地即可合法興建農
      舍或小木屋」，是被告縱使有看到前揭廣告之內容，亦難
      認定被告是否知悉戊○○有無對承購戶施用詐術之情事。
    10.按刑事訴訟法第161條已於91年2月8日修正公布，其第1項
      規定：檢察官就被告犯罪事實，應負舉證責任，並指出證
      明之方法。因此，檢察官對於起訴之犯罪事實，應負提出
      證據及說服之實質舉證責任。倘其所提出之證據，不足為
      被告有罪之積極證明，或其指出證明之方法，無從說服法
      院以形成被告有罪之心證，基於無罪推定之原則，自應為
      被告無罪判決之諭知 （參照最高法院92年台上字第128號
      判例意旨）。綜上各節說明，經檢視本件檢察官所提之各
      項直接證據及間接證據，就被告有無直接、間接或與他人
      共同施用詐術之積極或消極行為，均仍有若干合理懷疑未
      能排除，無從證明被告有常業詐欺之犯行。原審判決對於
      認定被告並無檢察官起訴書所指之犯行，已經詳為調查審
      酌，並說明其認定之證據及理由，經核均無違證據及經驗
      法則。原審因此以不能證明被告犯罪，判決被告無罪，經
      核並無不合。檢察官上訴仍未提出適合於證明犯罪事實之
      積極證據，上訴意旨所稱各節，仍無法動搖原判決之基礎
      ，本件上訴為無理由，應予駁回。
    11.原審檢察官聲請傳喚辦理本案銷售土地移轉登記之代書徐
      定禎部分，原審審酌證人寅○○於偵查中已明確證述辦過
      戶時是交身分證及印章給鄒阜惠等情，及原審前已認定被
      告係全權委託戊○○及其銷售人員辦理本案土地銷售之相
      關手續，本案土地之移轉登記予承購戶，僅需戊○○或其
      旗下銷售人員將收齊之證件及印章交予代書辦理即可，無
      須被告親自出面接洽之必要，即使代書到庭作證，亦應不
      足以證明被告知悉土地係移轉登記為數人共有，故原審認
      檢察官前開調查證據之聲請為無必要，而予駁回，並無不
      當，併此敘明。
據上論斷，應依刑事訴訟法第368條，判決如主文。
本案經檢察官子○○到庭執行職務。
中    華    民    國    95    年    12    月    14    日
              刑事第十一庭  審判長法  官  陳  朱  貴
                                  法  官  何  志  通
                                  法  官  胡  文  傑
上列正本證明與原本無異。
如不服本判決應於收受送達後十日內向本院提出上訴書狀，其未
敘述上訴之理由者並得於提起上訴後十日內向本院補提理由書（
均須按他造當事人之人數附繕本）。
                                  書記官  陳  文  琴
中    華    民    國    95    年    12    月    15    日
                                                      Ｒ


司法院資訊處製作；財團法人民間司法改革基金會備份。
